【裁判字號】    94,訴,303
【裁判日期】    950227
【裁判案由】    第三人異議之訴
【裁判全文】
臺灣屏東地方法院民事判決               94年度訴字第303號
原      告  丙○○
                      1號
被      告  屏東縣里港鄉農會
法定代理人  乙○○
訴訟代理人  許銘春律師
            張文雪律師
上列當事人間第三人異議之訴事件，本院於民國95年2 月15日言
詞辯論終結，判決如下：
    主    文
原告之訴駁回。
訴訟費用由原告負擔。
    事實及理由
一、原告主張：坐落屏東縣里港鄉○○段2040之2 地號土地（下
    稱系爭土地）雖為訴外人陳明相即原告父親所有，但坐落其
    上之水泥造蝦池、白鐵及塑膠水塔、深水井3 座及建號暫92
    2 之磚鐵造蓋石綿瓦1 層建物（下稱系爭地上物）為原告於
    民國78年下半年向被告貸款所興建，當初原欲以原告之名義
    去辦理青年創業貸款，然因原告不具農會會員資格，方由訴
    外人陳明相去申請，並由原告擔任連帶保證人，又貸得款項
    亦未轉入原告之帳戶，而係放在訴外人陳明相之戶頭，由原
    告來使用，興建系爭地上物之款項均是從訴外人陳明相之戶
    頭提領出來支付的，因系爭地上物為原告所有，並非訴外人
    陳明相所有，伊自有排除強制執行之權利，爰依法提起第三
    人異議之訴等語，並聲明：本院94年度執字第10195 號強制
    執行事件，就原告所有之系爭地上物所為之查封拍賣程序，
    應予以撤銷。
二、被告則以：被告於88年6 月間及91年7 月間曾2 度向本院聲
    請就系爭地上物進行查封程序，原告均未主張系爭地上物為
    其所有，至92年12月間被告亦再度向本院聲請查封系爭地上
    物，此次原告僅於訴外人許銀堂為應買之表示後，陳稱繁殖
    場設備為第三人陳國勝所有，詎被告於94年6 月間仍向本院
    聲請就系爭地上物進行強制執行程序時，原告竟附和訴外人
    陳明相之說法，改稱系爭地上物為其所有，並提起本件訴訟
    ，故由前揭歷程，可知原告為阻撓執行程序之進行，說詞前
    後反覆，不足採信，況原告雖提出貸款申請書，但原告根本
    沒有去向被告辦貸款，是訴外人陳明相即原告父親所申辦，
    所貸得之青年創業貸款款項2,000,000 元，亦全數用以清償
    訴外人陳明相先前所欠之擔保放款，且據原告所稱興建系爭
    地上物之資金均來自訴外人陳明相之戶頭，即可知資金均是
    由訴外人陳明相所支出，故未辦保存登記之系爭地上物應該
    是訴外人即出資人陳明相所有等語，資為抗辯，並聲明：原
    告之訴駁回。
三、查系爭土地為訴外人陳明相所有，被告於94年間持屏院正民
    執洪字第88執字第5973號債權憑證為執行名義向本院聲請就
    訴外人陳明相之財產進行強制執行程序，業經本院以94年度
    執字第10195 號清償債務案件受理，且上開強制執行案件已
    就系爭土地上之系爭地上物進行查封程序等情，為兩造所不
    爭執，且經本院依職權調取本院94年度執字第10195 號卷宗
    核閱屬實，應堪信為真實。
四、本件兩造之爭執事項為系爭地上物是否為原告所有？茲析述
    本院之見解如下
（一）按當事人主張有利於己之事實者，就其事實有舉證之責任
      ，民事訴訟法第277 條前段定有明文。次按第三人就執行
      標的物有足以排除強制執行之權利者，得於強制執行程序
      終結前，向執行法院對債權人提起異議之訴，強制執行法
      第15條亦有明定。故提起第三人異議之訴之原告，既係主
      張其對於執行標的物有足以排除強制執行之權利，自應由
      其就該足以排除強制執行之權利存在負舉證之責。本件原
      告既主張前開遭被告聲請查封之系爭地上物為其所有，並
      非訴外人陳明相所有，為被告所否認，並以上開情詞置辯
      ，則依據首揭說明，自應由原告就其主張之事實，負舉證
      責任。
（二）原告雖主張系爭地上物是原告向被告里港鄉農會申請青年
      創業貸款借錢所興建云云，並提出屏東縣里港鄉輔導農村
      青年創業與改進農業經營貸款申請書為證（見本院卷宗第
      41頁），惟由本院依職權向被告里港鄉農會調取之放款申
      請書及個人徵信調查報告（見本院卷宗第49頁、第50頁）
      觀之，可知系爭青年創業貸款係由訴外人陳明相所申請，
      並非原告所申貸，核與原告所自承：原本要以伊之名義去
      辦理青年創業貸款，因伊不具農會會員資格，所以由訴外
      人陳明相去申請等語相符。其次，訴外人陳明相於78年3
      月2 日所貸得並入帳之2,000,000 元貸款，亦於同日入帳
      之同時立即以書面作帳之方式，全額轉出用以清償訴外人
      陳明相先前向被告里港鄉農會所借之擔保放款之事實，有
      放款申請書、轉帳收入傳票與轉帳支出傳票在卷可證（見
      本院卷宗第49頁、第45頁至第48頁），應堪信為真實，是
      以，縱使上開青年創業貸款確為原告所申請，原告亦無從
      以該筆貸款支付興建系爭地上物所需款項，故原告此部分
      之主張顯與事實有違，難以採信。且原告亦主張：興建系
      爭地上物之款項均是從訴外人陳明相之戶頭提領出來支付
      的等語，但衡諸常情，在金融機構開立之帳戶中所提領之
      金錢，除非能提出反證，否則即可視為該帳戶之所有人所
      有，而原告並未提出證據證明存放在訴外人陳明相所有之
      帳戶內之金錢為其所有，是由訴外人陳明相所有之帳戶所
      領出之金錢亦應認為係訴外人陳明相之金錢，故縱使興建
      系爭地上物之款項確均係由訴外人陳明相之戶頭所提領支
      付，亦難以證明係原告出資興建系爭地上物，故原告所提
      屏東縣里港鄉輔導農村青年創業與改進農業經營貸款申請
      書實未能證明系爭地上物為原告所有。再者，證人甲○○
      到庭結證稱：「（是否曾在陳明相之土地建東西？）是我
      做的，是原告及其哥哥他們兩人叫我做的。」、「（作何
      建物？）只記得建蝦苗池及鐵皮房屋，上面之鐵皮屋不是
      我蓋的，只有下面水泥是我做的。只做這兩項，我也沒辦
      法蓋鐵皮屋。」、「（工資如何計算收取？）每10天算一
      次，... ，一天1,500 元，工資是原告哥哥陳懋麟算給我
      的」等語綦詳（見本院卷宗第115 頁），可知原告雖與訴
      外人陳懋麟共同僱請證人甲○○興建系爭蝦苗池、鐵皮房
      屋之水泥部分，但交付工資之人卻為訴外人陳懋麟，且工
      資之資金來源實屬不明，是不能就此認定原告即為興建系
      爭地上物之原始出資人，而證人丁○○雖到庭證稱：「（
      是否認識陳明相？）不認識，只認識原告，我跟原告是朋
      友，他叫我去工作。」、「（受僱從事何種工作？）柱子
      板模之搭建。」、「（收了多少錢？錢是誰交給你的？）
      收了十萬元。都是原告交給我的。」等語（見本院卷宗第
      125 頁），然亦僅能由證人丁○○之證言得知原告僱請證
      人丁○○興建柱子部分之工程，係原告交付工資與證人丁
      ○○等情，但此部分工資之資金來源亦屬不明，從而，並
      無從由上開2 位證人之證詞為原告有利之認定。另參訴外
      人許泰興雖身為為原告所居住之里港鄉三村之村長，但
      其至多應僅能瞭解係何人使用系爭地上物，並無從深入探
      知系爭地上物究為何人所出資興建，是訴外人許泰興所出
      具之里港鄉三村辦公處證明書（見本院卷宗第57頁）並
      無從用以認定系爭地上物之所有權係屬何人所有，且原告
      所提出之源泰建材行證明書（見本院卷宗第120 頁），原
      即屬私文書，加上原告亦自承：「購買材料證明書是我寫
      的，是我拿去給建材行看過，認為沒問題建材行才蓋章」
      等語（見本院卷宗第117 頁），顯然上開證明書僅是原告
      自身所寫，亦經被告否認其真正，其形式上證據力本即有
      疑問，況即使原告確實有向上開建材行購買建材，亦未能
      證明該建材係用以建築系爭地上物，兩者間無必然之因果
      關係，且同樣的，購買上開建材之資金來源，亦屬不明，
      是不能僅憑前開證明書遽然推論系爭地上物確實係原告所
      出資興建。參以訴外人陳明相曾於92年度執字第23 905號
      執行程序中表明：「本土地上之繁殖場，是本人兒子（即
      原告丙○○）和外人技術合作經營，場內機電設備、管線
      都是合夥人所擁有，本人只出借土地及建物」等語，且原
      告亦陳稱：「場內設備是第三人陳國勝於76年至80年間蓋
      的」、「倉庫為其父（即訴外人陳明相）所建」等語（見
      本院92年度執字第23905 號卷宗第141 、144 、14 5頁）
      ，可知系爭地上物應非原告所出資興建。此外，原告亦未
      提出其他積極證據以實其說，則依前段說明，應由原告負
      擔客觀上之舉證責任。
五、從而，原告無法證明系爭地上物為其所出資興建，則原告主
    張系爭地上物為其所有等情，尚屬無據，即無排除強制執行
    之權利，則原告據以提起本件第三人異議之訴，求為判決如
    聲明所示，為無理由，應予駁回。
六、本件事證已臻明確，兩造其餘攻擊防禦方法及舉證，核與本
    件判決結果無影響，爰不一一加以論列，附此敘明。
據上論結，原告之訴為無理由，依民事訴訟法第78條，判決如主
文。
中    華    民    國    95    年    2     月    27    日
                  民事第二庭審判長法  官  阮世賢
                                  法  官  林孟和
                                  法  官  葉力旗
正本係照原本作成。
如不服本判決，應於送達後廿日內，向本院提出上訴狀。
                                  書記官  李勝群
中    華    民    國    95    年    2     月    27    日


司法院資訊處製作；財團法人民間司法改革基金會備份。
